臺灣板橋地方法院刑事判決　　　　　　　　　　　　九十二年度易字第二０一一號
　　公訴人　臺灣屏東地方法院檢察署檢察官
　　被　告　乙○○
右列被告因詐欺案件，經檢察官提起公訴（臺灣屏東地方法院檢察署九十一年度偵緝
字第二００號），本院判決如左：
    主    文
乙○○無罪。
    理    由
一、公訴意旨略以：被告乙○○、甲○○（另案由臺灣新竹地方法院審理）及另一姓
    名年籍不詳之男子，共同意圖為自己不法之所有而基於犯意聯絡，在彰化縣員林
    鎮○○路三０三巷一一號虛設「德信實業」商號。於民國九十一年一月八日由乙○○授權前開男子冒稱乙○○本人，與丙○○簽訂「臺灣本土放山土雞經銷負責
    人合約書」，由丙○○負責提供土雞及相關產品給前開男子經銷，該男子並以乙○○名義簽發面額新臺幣（下同）五十萬元之本票一張給丙○○，以資擔保，甲○○（明知無支付能力）則以其本人名義申領大安商業銀行西臺中分行０一二六
    九二帳號之空白支票供前開男子使用。乙○○本人復自稱「賴德信」，受僱於前
    開男子在上址幫忙。丙○○於簽約後即自九十一年一月十日起至二十五日止，先
    後多次自屏東縣鹽埔鄉出貨，委託他人載送價值共計一百三十五萬六千八百十二
    元之土雞及相關產品至「德信實業」。前開男子收受後並以甲○○名義簽發上開
    支票帳戶面額三十一萬八千四百元之支票一張給丙○○，用以支付貨款。詎至同
    年一月二十九日，丙○○發現甲○○等人業已逃逸無蹤，上開本票、支票均不獲
    兌付，始知受騙。因認被告涉有刑法第三百三十九條第一項之詐欺取財罪嫌。
二、按犯罪事實，應依證據認定之，無證據不得推定其犯罪事實；不能證明被告犯罪
    者，應諭知無罪之判決，刑事訴訟法第一百五十四條及第三百零一條第一項分別
    定有明文。次按事實之認定，應憑證據，如未能發現相當證據，或證據不足以證
    明，自不能以推測或擬制之方法為裁判基礎；認定犯罪事實所憑之證據，雖不以
    直接證據為限，間接證據亦包括在內，然無論直接或間接證據，其為訴訟上之證
    明，須於通常一般之人均不致於有所懷疑，而得確信其為真實之程度者，始得據
    之為有罪之認定，倘其證明尚未達到此一程度，而有合理之懷疑存在時，即無從
    為有罪之認定。最高法院四十年台上字第八六號、七十六年台上字第四九八六號
    判例分別著有明文。
三、本件公訴人認被告涉有右揭刑法第三百三十九條第一項罪嫌，係以告訴人丙○○
    之指訴、證人甲○○之證述及卷附送貨單明細、貨款明細、經銷負責人合約書、
    本票、支票影本、退票理由單，為其主要論據。訊據被告乙○○則堅決否認涉有
    右揭詐欺犯行，辯稱：伊不認識告訴人，未去過彰化，亦未在德信實業行工作，
    更從未與告訴人洽談及簽訂臺灣本土正放山土雞經銷合約及簽發本票，伊當時以
    撿破爛維生，在臺北縣三重市臺北公園認識一名綽號「大頭仔」姓名年籍不詳之
    男子，該男子表示要用伊之名字經營冷凍肉生意，給伊賺錢之機會，而向伊借用
    身分證及戶口名簿，且幫伊刻了印章三枚，並將其中兩枚取去，嗣該男子稱要去
    大陸作生意，便不再與伊聯絡，亦未返還上開身分證及戶口名簿等語。
四、經查：
（一）告訴人丙○○於偵查中經檢察官提示被告乙○○本人之照片指認，證稱當初與
      其洽談、簽約之人並非該照片中之被告乙○○（詳臺灣屏東地方法院檢察署九
      十一年度偵緝字第二００號卷第二十五頁）。核與證人甲○○於偵查中經檢察
      官提示被告乙○○照片指認時，亦稱該照片中之被告乙○○，與僱用彼入德信
      實業行工作，自稱乙○○之年籍姓名不詳男子並非同一人（詳臺灣屏東地方法
      院檢察署九十一年度偵緝字第一四六號卷第二十五頁）之供述相符。又本院審
      理時，命被告當庭書寫姓名「乙○○」六遍，核與卷附經銷負責人合約書中簽
      名「乙○○」之字跡以肉眼相互比對，顯然有別。足見，本件與告訴人丙○○
      簽訂經銷合約、簽發本票、及聯繫出貨付款等事項之人，顯然非本案被告乙○○本人，應係該姓名年籍不詳之人冒用被告乙○○之姓名所為，合先認定。
（二）告訴人丙○○經本院多次傳喚均未到庭，據其於偵查中證述本案經過情形稱：
      「我本身有登廣告，並且請業務員在外面招攬，本案是自稱甲○○的人先跟我
      的業務員聯絡，後來自稱甲○○的人也有打電話跟我聯絡說他想要加盟，他並
      且有留下電話給我。去年十二月八日左右，我與自稱甲○○的人約在員林鎮○○路三○三巷十一號見面，我去了以後，現場並沒有甲○○的人，但是有一個
      叫乙○○的人出來與我接洽，我們就談了一些簽約的事，但是當天並沒有簽約
      ，他說他德信實業的股東負責人是甲○○，但是業務部分由乙○○本人負責，
      他有權與我簽約，後來我又陸陸續續與乙○○見了二、三次，但每次均未見過
      甲○○，後來九十一年一月八日我與乙○○約在彰化花壇他們的另一處經銷點
      見面並且簽約，然後從一月十日開始我就僱用貨運公司派車，將我的土雞肉送
      到員林鎮○○路三○三巷十一號那裏，及員林中山路另外一個地點，這些送獲
      地點、及數量、送貨日期都是乙○○指定的，單據上面也都是乙○○簽收，地
      一次送貨是一月十日，最後一次是幾號我要回去整理才知道，總共我送出去的
      貨品共一百三十五萬六千七百九十五元。」等語（見台灣屏東地方法院檢察署
      九十一年度偵字第七九九號偵查卷第二十三頁背面、第二十四頁）。是依告訴
      人丙○○所述之受害經過情節，本件對告訴人丙○○施用詐術手段，使其因而
      陷於錯誤，而為土雞肉貨品之交付者，應係自稱「乙○○」之年籍不詳男子與
      甲○○。告訴人丙○○於偵查中之指訴，自始均未曾提及被告乙○○曾參與本
      件犯行，則告訴人丙○○之指訴，並不能做為本件被告有罪之證據。
（三）次查，證人甲○○於偵查時，指稱臺灣屏東地方法院檢察署九十一年度一四六
      號偵查卷第十一頁被告乙○○之照片中人自稱賴德信，且在員林開庭時，自稱
      為賴德信之人有到場云云（詳臺灣屏東地方法院檢察署九十一年度偵緝字一四
      六號卷第三十六頁）。惟於本院審理時，與被告當庭對質，竟證稱未見過在場
      被告，經審判長提示臺灣屏東地方法院檢察署九十一年度偵緝字第二００號偵
      查卷第七、十五頁，被告乙○○於九十一年九月七日、八日在警局及檢察署所
      拍之照片，亦稱不認識該照片中人，和至員林開庭自稱為賴德信之人不同；然
      經本院再提示臺灣屏東地方法院檢察署九十一年度一四六號偵查卷第十一頁被
      告乙○○於九十年四月所拍照片，證人甲○○卻又指出該照片中人自稱賴德信
      ，住在彰化，曾在德信實業行見過，該人當時要辦理退股，有至員林開庭，不
      過該人並非在場之被告。是證人甲○○雖於偵查、審理中對於上開九十一年度
      偵緝字第一四六號偵查卷第十一頁被告乙○○之照片均指稱係自稱賴德信之人
      一致，但卻表示該人並非在場之被告；且對於九十一年度偵緝字第二００號偵
      查卷第七、十五頁同為被告乙○○之照片，竟稱其並不認識，非自稱為賴德信
      之人。由此可見，證人甲○○之供述前後不一，相互矛盾，無法執此認定被告
      乙○○曾自稱賴德信，在德信實業行工作，而與自稱「乙○○」之人有犯意之
      聯絡。又被告乙○○雖自承其將身分證交予綽號「大頭仔」姓名年籍不詳之男
      子及允許該男子幫其刻印章，且知悉要以其名義經營冷凍肉事業，惟因未能證
      明被告有參與該事業之經營，已如前述，是尚難僅以此驟認被告乙○○有授權
      或知悉冒稱乙○○姓名年籍不詳之男子與告訴人丙○○簽訂本件經銷契約、簽
      發本票等詐欺取財之犯意聯絡。
（四）告訴人丙○○之指訴僅足以證明其被害之事實，尚不能證明係被告乙○○所為
      ；證人甲○○之證述前後矛盾不一，其記憶及陳述能力顯然有所不足，已難採
      信，且其所述之各項情節，亦不足以證明被告乙○○曾參與本件詐欺犯行；卷
      附之送貨單明細、貨款明細、經銷負責人合約書，僅足證明告訴人確有交付價
      值一百三十五萬六千八百十二元之土雞及相關產品至「德信實業」之事實；告
      訴人丙○○所提出之本票、支票影本、退票理由單，經告訴人丙○○證述後，
      亦僅能證明自稱「乙○○」之年籍不詳男子，曾簽發該支票及本票與告訴人丙○○，尚不能證明係被告乙○○本人所為。
五、綜上查證，公訴意旨僅以告訴人丙○○之指訴、證人甲○○之證述及卷附送貨單
    明細、貨款明細、經銷負責人合約書、本票、支票影本、退票理由單，即認被告
    乙○○有詐財之犯意連絡，尚有未洽。被告乙○○前揭詐欺取財罪之犯行，尚屬
    不能證明。此外，復查無其他積極證據足以證明被告等有上開詐欺取財之犯行，
    揆諸前揭意旨，不能證明被告犯罪，自應諭知無罪之判決。據上論斷，應依刑事
    訴訟法第三百零一條第一項，判決如主文。
中      華      民      國    九十三    年      一     月   八       日
                                    臺灣板橋地方法院刑事第三庭
                                      審判長法  官  胡  堅  勤
                                            法  官  李  君  豪
                                            法  官  王  瑜  玲
右正本證明與原本無異。
如不服本判決，應於判決送達後十日內向本院提出上訴狀 (應附繕本) ，上訴於
臺灣高等法院。
                                            書記官  吳  詩  琳
中      華      民      國    九十三    年      一     月      八       日
